【裁判字號】    89,交上易,426
【裁判日期】    891002
【裁判案由】    過失傷害
【裁判全文】
台灣高等法院交通事件判決                      八十九年度交上易字第四二六號
    上   訴  人
    即 自 訴 人  甲○○
    代  理  人   陳河泉  律師(兼
    上  訴  人
    即  被  告   乙○○
右上訴人等，因被告過失傷害案件，不服台灣桃園地方法院八十六年度交自字第一號
，中華民國八十九年十月二日第一審判決，提起上訴，本院判決如左：
        主  文
上訴駁回。
        事  實
一、乙○○自行經營「鋐益企業社」，從事車床工作，並自行送貨，以駕駛為其附隨
    業務。其於民國八十八年十二月三十一日駕駛車牌號碼Ｖ五─八九七五號自用小
    客車，沿桃園縣八德市○○路由八德市往中壢市方向行駛，於同日下午三時四十
    分許，途經廣福路與該路一一二三巷巷口時，欲左轉至該巷內，本應注意汽車行
    駛至交岔路口，轉彎車應讓直行車先行，且應注意車前狀況，而依當時天候晴朗
    、日間自然光、路面平整、無障礙物、無缺陷、視距良好等情形，並無不能注意
    之情形，竟未暫停讓直行車先行並疏未注意車前狀況，逕行搶先左轉彎，致撞及
    對向由中壢市往八德市方向行駛，由甲○○騎乘之車牌號碼ＭＴＫ—九００號重
    型機車，造成甲○○受有左股骨幹骨折之傷害。乙○○於肇事後，犯罪未發覺前
    ，向前來現場處理交通事故之桃園縣警察局八德分局高明派出所警員戴爾瑞自首
    並接受裁判。
二、案經自訴人甲○○提起自訴。
        理  由
一、訊據被告乙○○對於右揭時地發生車禍肇致自訴人甲○○受有傷害之事實固不爭
    執，惟矢口否認有何過失傷害犯行，辯稱：伊當時於停止線上車速幾已停止，且
    見自訴人亦減速要讓伊先行，伊見狀才踩油門直接切入巷口云云。經查：
(一)右揭事實，業據自訴人甲○○指述稽詳，自訴人因此受有左股骨幹骨折之傷害，
    復有省立桃園醫院診斷證明書二紙附卷可稽。按車禍現場係雙向二車道設有閃光
    黃燈之交岔路口，車道寬各約三點五公尺，慢車道寬約一公尺，廣福路一一二三
    巷道寬約四公尺，而被告肇事當時係欲左轉彎進入廣福路一一二三巷內，自訴人
    則係沿廣福路直行等情，業據被告陳明在卷，復有現場照片六張及道路交通事故
    調查報告表附卷可稽，堪認被告所駕駛之自用小客車當時確為轉彎車，而自訴人
    所騎乘之機車則為直行車無訛。至被告乙○○雖辯稱：伊係誤解自訴人要讓伊先
    過才加速前進，致閃避不及而互相擦撞云云（見原審卷第二一頁及同日辯護狀）
    ，惟其於原審復陳稱自訴人當時時速不只三十公里（見原審卷第四五頁），似指
    稱自訴人並未有減速停車讓被告先行之意，兩者顯有矛盾，所辯殊難憑採。
(二)按汽車行駛至交岔路口，轉彎車應讓直行車先行，道路交通安全規則第一百零二
    條第六款前段定有明文。被告駕車行經該交岔路口欲左轉，本應禮讓直行之自訴
    人先行，而自訴人行經上開交岔路口，雖依道路交通安全規則第九十三條第四款
    規定減速作隨時停車之準備，尚難逕認自訴人即係禮讓被告先行通過上開交岔路
    口，在確定自訴人係禮讓被告先行前，被告仍應遵守上開規定，讓自訴人之直行
    車先行，而參之當時天候晴朗、日間自然光線，路面平整乾燥，無缺陷亦無障礙
    物等情，分據被告及自訴人甲○○於警訊時陳明綦詳，並有上開調查報告表在卷
    足憑，顯無不能注意之情事，詎其竟疏未注意禮讓直行車先行，猶貿然往前行駛
    ，致撞及對向直行之自訴人甲○○，導致自訴人甲○○受有前開傷害，兩者間顯
    有相當因果關係，被告自難辭過失之責。被告上開所辯，顯係卸責之詞，不足採
    信。本件事證明確，被告犯行，洵堪認定。
(三)至自訴人另以被告亦有轉彎未顯示方向燈及佔用來車道搶先左轉彎等違規過失云
    云，經查，自訴人所指上情，已為被告所堅詞否認，而卷附之道路交通事故調查
    報告表內所繪之車禍現場圖 (見偵卷第八頁），係警員於案發約兩個月後之八十
    九年二月二十四日始行製作，有該報告上所載報告日期可稽，則雙方發生車禍後
    之停止情形是否確如該報告表內所繪車禍現場圖所示，已有可疑。又核諸道路交
    通事故調查報告表內之現場圖與現場照片所示，其上所繪道路比例復嚴重失真，
    是以被告質疑渠撞擊後之停車位置並非如該圖所示，自有所據。準此，被告究有
    無轉彎未顯示方向燈及佔用來車道搶先左轉彎等違規過失，尚無證據以資證明，
    ，自難僅憑自訴人單方面指述而遽入人於罪。又本件車禍雖經原審送請台灣省桃
    園縣區車輛行車事故鑑定委員會鑑定結果，認被告乙○○有駕駛自用小客車佔用
    來車道搶先左轉彎之過失，有該委員會八十九年七月十七日八九府車鑑桃字第八
    九０五七一號函附卷可稽，然查，上開鑑定所憑以認定肇事責任之道路交通事故
    調查報告表內之車禍現場圖既有失真，已如前述，則該鑑定結論中認被告「占用
    來車道」部分，自非可採，附此敘明。
二、按刑法上之業務，係指個人基於其社會地位繼續反覆所執行之事務，其主要部分
    之業務固不待論，即為完成主要業務所附隨之準備工作與輔助業務亦應包括在內
    (最高法院七十一年度台上字第一五五０號判例意旨參照)。經查，被告乙○○係
    自行經營「鋐益企業社」，從事車床工作，並自承「自己開工廠，自己製造，自
    己送貨」，「平常都是偶爾開這部車去送貨」等情（見八十九年度他字第一三三
    號卷第十頁背面及原審卷八十九年五月二日審理筆錄），顯於係以駕駛為其附隨
    業務。核被告乙○○所為，係犯刑法第二百八十四條第二項前段之業務過失傷害
    罪。又被告於肇事後，犯罪未發覺前，向前來現場處理交通事故之桃園縣警察局
    八德分局高明派出所警員戴爾瑞自首並接受裁判等情，業經證人戴爾瑞於原審訊
    問時證述屬實（見原審卷八十九年九月二十五日訊問筆錄），應依刑法第六十二
    條前段之規定減輕其刑，自訴人認被告不符自首之要件，容有誤會。原審適用刑
    法第二百八十四條第二項前段、第六十二條前段、第四十一條、罰金罰鍰提高標
    準條例第一條前段、第二條，審酌被告素行良好、過失程度、告訴人所受傷害情
    況、及自訴人之父邱清林原於檢察官偵訊時已答應以二十五萬元和解，嗣後翻悔
    ，又被告亦聲請八德市調解委員會調解，並曾至台南與自訴人和解，有卷附調解
    不成立證明書可稽，顯有和解之誠意等一切情狀，量處有期徒刑四月，及諭知易
    科罰金之折算標準，經核認事用法均無不合，量刑亦屬允當。被告上訴意旨，仍
    執陳詞，否認犯罪，及自訴人上訴意旨，認原判決量刑過輕，就原審法院適法範
    圍裁量權之行使為爭執，且原審量處被告有期徒刑之刑期，已審酌被告之各種犯
    罪情狀，並無明顯失出，上訴均無理由，應予駁回。
據上論斷，應依刑事訴訟法第三百六十八條，判決如主文。
中    華    民    國    八十九    年        十二      月      二十一    日
                            台灣高等法院交通法庭
                                審判長法  官  吳  啟  民
                             法  官  林  瑞  斌
                                      法  官  蘇  隆  惠
右正本證明與原本無異。
不得上訴。
                                      書記官  周  素  秋
中    華    民    國    八十九    年        十二      月      二十二    日
附錄：本案論罪科刑法條全文
刑法第二百八十四條：
因過失傷害人者，處六月以下有期徒刑、拘役或五百元（已提高十倍為五千元）以下
罰金。致重傷者，處一年以下有期徒刑、拘役或五百元（已提高十倍為五千元）以下
罰金。
從事業務之人，因業務之過失傷害人者，處一年以下有期徒刑、拘役或一千元以下有
罰金。致重傷者，處三年以下有期徒刑。拘役或二千元以下罰金。


司法院資訊處製作；財團法人民間司法改革基金會備份。
